最高法院刑事裁定　　　　　　　　　　111年度台抗字第647號
抗　告　人　曾聖凱



上列抗告人因違反毒品危害防制條例案件，不服臺灣高等法院臺
中分院中華民國111 年3 月29日駁回聲請再審及停止刑罰執行之
裁定（111 年度聲再字第54號），提起抗告，本院裁定如下：
    主   文 
抗告駁回。 
    理   由 
一、按刑事訴訟法第420 條第1 項第6 款及第3 項規定，為受判
    決人之利益，得以發現單獨或與先前之證據綜合判斷，足認
    受有罪判決之人應受無罪、免訴、免刑或輕於原判決所認罪
    名判決之新事實或新證據為由，聲請再審。是為受判決人利
    益聲請再審所憑之新事實或新證據，除須具有未經判斷之嶄
    新性（或稱新規性）外，尚須具備單獨或與先前之證據綜合
    判斷而足以動搖原確定判決所認定事實之確實性（或稱明確
    性、顯著性），二者均不可或缺，倘未兼備，因與上揭法定
    聲請再審事由不符，原審法院即應認聲請再審為無理由，依
    同法第434條第1項規定，以裁定駁回之。
二、本件抗告人曾聖凱因違反毒品危害防制條例案件，對於原審
    法院民國110 年10月13日110 年度上訴字第1608號確定判決
    （經本院111 年度台上字第261 號程序判決駁回抗告人之上
    訴，下稱原確定判決）聲請再審，其聲請意旨略以：
  ㈠依抗告人於110年3月17日苗栗縣警察局刑事警察大隊第二次
    調查筆錄所陳，再佐以警方佯裝買家於110 年3月16日12 時
    22分許將羿均（即「鐵工羿均」）男子的聊天截圖傳給LINE
    暱稱「陳夢吉」之男子，說警方是羿均介紹的，然後問「現
    在有嗎？」之對話紀錄，可資證明係警員先主動向暱稱「陳
    夢吉」之男子攀談，並非暱稱「陳夢吉」之男子對外發送廣
    告訊息或主動向警員招攬生意、兜售毒品，因此客觀上「陳
    夢吉」之男子並無主動要約警員之行為，主觀上自始亦無販
    賣毒品之犯意，警員顯係以「陷害教唆」之方式，引誘暱稱
    「陳夢吉」之男子，使其萌生販賣毒品之犯意，並以上開證
    據偵辦抗告人，因此警方所取得之證據資料應無證據能力。
  ㈡抗告人之辯護人於原確定判決法院審理中，即主張前旨，惟
    原確定判決就上開「陷害教唆」主張既未予審酌，又未傳喚
    當時以暱稱「悟」之人向抗告人購買毒品之對話員警到庭作
    證，以還原當日員警以LINE聊天軟體與暱稱「陳夢吉」之男
    子，談論購毒之始末，此攸關偵查手段是否合法、本案證據
    能力有無，屬對抗告人利益有關之重大事項。
  ㈢原確定判決亦未查明員警與「鐵工羿均」之人之完整對話內
    容，以查明「鐵工羿均」與抗告人非同一人，及「鐵工羿均
    」有無對外兜售毒品，如有，則能否以「鐵工羿均」對外兜
    售，逕認抗告人以「陳夢吉」名義對外兜售第三級毒品？原
    確定判決未詳加查證，逕認抗告人涉犯販賣第三級毒品未遂
    罪，而此部分證據係判決確定前已存在卻未及調查審酌，具
    有「未判斷資料性」，應屬法院已發現之事實及證據。爰依
    刑事訴訟法第420 條第1 項第6 款之規定聲請再審暨聲請停
    止執行等語，並請求以聊天軟體LINE暱稱「悟」向暱稱「陳
    夢吉」之男子購買毒品之員警為何人，並傳喚該名員警到庭
    作證，以及提供該員警與暱稱「鐵工羿均」之完整對話內容
    ，以證明抗告人並未對外兜售毒品之行為等語云云。
三、原裁定意旨略以：
  ㈠原確定判決認定抗告人有其所引用第一審判決事實欄所載販
    賣第三級毒品未遂罪之犯行，係依憑抗告人於警詢、偵訊及
    歷審坦承不諱之供述，並有通訊軟體LINE對話內容擷圖、車
    輛詳細資料報表、搜索扣押筆錄、扣押物品目錄表、勘察採
    證同意書、數位證物勘察採證同意書、扣案物照片、尿液檢
    驗報告、鑑驗書、鑑定書等證據資料，為綜合判斷，業於其
    理由欄內詳為說明認定所憑之依據與得心證之理由，並進一
    步指出：本案係抗告人以「陳夢吉」之名義對外兜售愷他命
    、毒品咖啡包，警方以「悟」之人佯裝欲購買愷他命及毒品
    咖啡包，透過「鐵工羿均」與抗告人聯繫，雙方相約在苗栗
    縣○○市○○國小前交易，抗告人始依約前往，適抗告人正
    欲販賣前開毒品牟利之際即當場為警方查獲等情，足認員警
    喬裝購毒者向抗告人表示欲購買毒品時，抗告人已存有販賣
    第三級毒品以營利之犯意，且於佯裝購毒者之警方依約至上
    述地點交易時，抗告人亦依約至約定地點欲完成買賣行為，
    顯見抗告人為警於110 年3 月16日中午12時55分許查獲前，
    已著手販賣第三級毒品之行為等情。核其所為論斷，於經驗
    法則、論理法則無違，亦無違法不當之情事。
  ㈡原確定判決就抗告人所指本案員警偵查行為並非「陷害教唆
    」，而係誘捕偵查乙節，已析述如上；且稽之卷內資料，抗
    告人於偵訊時即自承：「（問：〈提示卷第32頁LINE對話紀
    錄〉警方說『我是羿均介紹的，現在有嗎』，你看到這就知
    道當下有人要跟（你）買毒品的意思？）是，所以我才會到
    現場」等語（見偵卷第128 頁）；於第一審亦自承：扣案的
    二支手機都是我自己的手機，一支（玫瑰金-00000）是用來
    聯絡「鐵工羿均」的；玫瑰金-00000這一支手機是拿來做為
    本案犯罪使用的；「( 問：既然有正當工作，為什麼要販賣
    毒品？）原本我是自己施用，後來我朋友說要，「悟」並非
    是我原本的朋友。」「（問：為什麼要賣毒品給『悟』？）
    『悟』是我朋友的朋友」等語（見第一審卷第18 至19、130
    、140、141至143 頁）。此情核與警方、鐵工羿均的LINE對
    話即「鐵工羿均：很急？警方：蠻急的；鐵工羿均：我傳圖
    給你、你們聯絡我午休。警方：嗯嗯、好；鐵工羿均：陳夢
    吉〉（即傳圖連結）」及嗣警方貼上上開LINE對話而與抗告
    人以「陳夢吉」之名義的LINE對話即「警方：我是羿均介紹
    的、現在有嗎？被告旋即與警方聯絡」等情（見偵卷第31、
    32頁）相符，可見抗告人與警方聯絡之前即將其欲販賣毒品
    之事及如何連結之事告知其相識的朋友「鐵工羿均」，再經
    由「鐵工羿均」轉介予由警方佯裝的買家，抗告人於見到是
    羿均介紹的即知有人要向其買毒品，旋即與之聯絡，是抗告
    人於員警喬裝購毒者向抗告人表示欲購買毒品時，抗告人已
    存有販賣第三級毒品以營利之犯意，且以其持用之玫瑰金-0
    0000 手機（即原確定判決附表編號16 ）透過「鐵工羿均」
    為轉介。則聲請意旨認警方本件的偵查作為係陷害教唆而非
    誘捕偵查，無非係對原確定判決本於論理法則、經驗法則及
    證據法則，所為證據取捨及事實認定，徒憑己意再事爭執。
  ㈢又依上所述可知，「鐵工羿均」、「悟」及「陳夢吉」為不
    同的3 人，「鐵工羿均」為抗告人即「陳夢吉」之朋友，對
    於「陳夢吉」有販賣第三級毒品以營利之犯意知之甚詳始又
    轉介「悟」向「陳夢吉」購買，此情並為抗告人所坦承，則
    本件既於員警喬裝購毒者向抗告人表示欲購買毒品之前，抗
    告人已存有販賣第三級毒品以營利之犯意，及招攬生意、兜
    售毒品之行為，而經員警對於原已犯罪或具有犯罪故意之抗
    告人，為誘捕偵查，已足認抗告人確有販賣第三級毒品未遂
    罪之犯行，原確定判決縱未審酌於員警向抗告人佯稱購買毒
    品時，是否已見抗告人有以暱稱「陳夢吉」之名義對外發送
    廣告訊息或主動向警員招攬生意，亦不影響本案犯行，是此
    部分亦未能產生合理懷疑，而足以動搖抗告人有原確定判決
    之事實認定。
  ㈣再者，抗告人於員警喬裝購毒者向抗告人表示欲購買毒品時
    ，已存有販賣第三級毒品以營利之犯意，且此情亦經原確定
    判決援引第一審判決於理由欄中詳述之理由，抗告人前述之
    請求事項尚不足以動搖原確定判決結果，即無依聲請調查證
    據之必要。
  ㈤綜上，抗告人所為本件聲請再審之主張，或所提之新證據，
    均未能產生合理懷疑，而足以動搖抗告人有原確定判決之事
    實認定，核與刑事訴訟法第420 條第1 項第6 款所規定得為
    聲請再審之新事證不符，因而駁回其再審及停止刑罰執行之
    聲請等旨。
四、本件抗告意旨除略如前揭再審聲請意旨所載之旨外，並補充
    略為：
  ㈠抗告人查得綽號「悟」之人本名為賴奕凱，警方係在賴奕凱
    不知情且未同意下，擅自使用其手機傳送訊息給「鐵工羿均
    」，再擷圖傳給「陳夢吉」，「鐵工羿均」及「陳夢吉」從
    未傳送販毒廣告給「悟」即賴奕凱，其後員警與「陳夢吉」
    有多達5 通電話交談內容為何不得而知，然此乃員警與抗告
    人談論有關購毒之始末，攸關偵查手段是否合法及本案證據
    能力有無之關鍵，原確定判決未予調查，顯有應調查證據未
    予調查之違誤。
  ㈡原確定判決未查明員警與暱稱「鐵工羿均」之人之完整對話
    內容，以查明暱稱「鐵工羿均」之人與抗告人並非同一人及
    「鐵工羿均」之人有無對外兜售毒品；上揭事項均係認定抗
    告人有罪與否之重要關連事項，原確定判決未予調查審酌，
    具有「未判斷資料性」，屬具有新規性之證據，且足以動搖
    原確定判決，當已符刑事訴訟法第420條第1項第6 款之再審
    事由。為此提起抗告，請求撤銷駁回再審裁定，准予開啟再
    審程序。
  ㈢請向臺灣苗栗地方法院函調110 年度訴字第197 號被告賴奕
    凱違反毒品危害防制條例案件全卷及扣案之手機，以便查得
    賴奕凱年籍資料、傳喚到庭作證，並勘驗上開案件扣案手機
    中其與羿均及暱稱「陳夢吉」之LINE對話訊息，以及傳喚證
    人陳羿鈞云云。
五、經查：
  ㈠原裁定業就抗告人所舉前開調查筆錄、警方佯為買家之LINE
    對話紀錄，及請求調取員警與「鐵工羿均」之人完整對話內
    容，以明其並未對外兜售毒品等各節，何以尚不足以動搖原
    確定判決結果，析述如前，從形式上觀察，其所為論斷、說
    明，尚無悖於客觀上存在的經驗及論理法則。再者，原確定
    判決係綜合全案證據資料，定其取捨，並於其判決理由欄內
    詳明其採證之理由，原裁定援此與抗告人所提執為聲請再審
    之新證據，為綜合評價，乃認前揭新證據均不足以動搖原確
    定之有罪判決所認定之事實，而與刑事訴訟法第420條第1項
    第6款規定之「確實性」要件不符，亦無不當。
  ㈡次按，刑事訴訟法第429 條之3 規定：聲請再審得同時釋明
    其事由聲請調查證據，法院認有必要者，應為調查（第1 項
    ）。法院為查明再審之聲請有無理由，得依職權調查證據（
    第2 項）。前者旨在填補聲請人證據取得能力之不足；後者
    則在確保刑罰權之正確行使，以發揮刑事判決之實質救濟功
    能。因此，再審聲請人如已釋明其聲請之證據與待證事實具
    有論理上之關連，法院審酌後亦認有調查必要時，固應予調
    查；惟若認縱經調查仍不足以推翻原確定判決所認定之事實
    ，即毋需為無益之調查。
    抗告人為本件再審聲請時為前述證據調查之請求，亦經原裁
    定詳予敘明抗告人於員警喬裝購毒者向抗告人表示欲購買毒
    品時，已存有販賣第三級毒品以營利之犯意，原判決縱未審
    酌於員警向抗告人佯稱購買毒品時，是否已見抗告人有以暱
    稱「陳夢吉」之名義對外發送廣告訊息或主動向警員招攬生
    意，亦不影響本案犯行（且前述「悟」與「陳夢吉」間之LI
    NE的對話內容，已足彰顯抗告人於員警佯為買家詢問前即有
    販賣毒品之營利意圖，至於其後5 通LINE電話通聯內容如何
    ，已無足輕重）其請求之事項尚不足以動搖原確定判決結果
    ，即無依聲請調查證據之必要。核其論斷、說明，於證據法
    則無違，亦無濫用裁量職權情形，自不能指為違法。
  ㈢本件原裁定據抗告人所舉事由及聲請調查證據，併同原已存
    在卷內且已經原確定判決調查、審酌之相關事項，綜合判斷
    結果，認為並不足以認定抗告人應受無罪或輕於原確定判決
    所認罪名之判決，進而認抗告人本件聲請所提非屬刑事訴訟
    法第420 條第1項第6款之新事實或新證據，因而駁回其再審
    暨停止刑罰執行之聲請，於法並無不合。
六、抗告意旨仍執與聲請意旨相同之說詞，暨其他不影響於原確
    定判決結果之枝節問題，或置原裁定依再審規定所為之論敘
    理由於不顧，仍持憑己意，任意指摘，或對原確定判決採證
    認事及證據之調查、取捨，再為事實上之爭執，其抗告為無
    理由，應予駁回。又原聲請再審書狀雖同時載稱對原確定判
    決暨本院判決聲請再審，惟該本院判決為第三審程序判決非
    聲請再審之適法客體，此部分聲請再審，容有誤會，併此敘
    明。
據上論結，應依刑事訴訟法第412條，裁定如主文。
中    華    民    國   111    年    5     月    26    日
                  刑事第二庭審判長法  官  林  勤  純  
                                  法  官  王  梅  英  
                                  法  官  莊  松  泉  
                                  法  官  吳  秋  宏  
                                  法  官  李  釱  任  
本件正本證明與原本無異
                                  書記官
中    華    民    國   111    年    6     月    2     日